最高法院刑事判決　　　　　　　　　　　　　　　八十六年度台上字第三三七○號
　　上訴人　賴○○
　　　　　　朱○○
右上訴人等因盜匪案件，不服台灣高等法院台中分院中華民國八十六年一月二十三日
第二審更審判決（八十五年度重上更(四)字第二二號，起訴案號：台灣台中地方法院檢
察署七十九年度偵字第八八二八號），提起上訴，本院判決如左：
    主  文
原判決撤銷，發回台灣高等法院台中分院。
    理  由
本件原判決認定上訴人賴○○、朱○○夥同真實姓名不詳年約二
十三、四歲之男子，共同意圖為自己不法之所有，於民國七十九
年十月十六日凌晨三時三十分許，由賴○○駕駛其租來之
00000000號福特天王星轎車，搭載朱○○及不詳姓名之男子，共
持非槍彈藥刀械管制條例列管之不明槍枝乙支及開山刀一把，
侵入台中市○○街三十一巷六號五樓樓梯間，將正開啟房門，欲
進入六－一室之張女（姓名詳卷）強行推入房內（侵入住宅部分
業據屋主陳○○撤回告訴），推倒在床。隨即以手掌矇住眼睛，
再以膠布、毛巾等物品綁住張女眼部，並由其中一人掌摑張女臉
部命其不得聲張，使之不能抗拒，而由其餘二人分頭找尋財物，
強行劫走張女所有之現款新台幣（下同）九千餘元。得手後猶不
罷休，又強行脫去張女衣物押入浴室後，由彼等三人予以輪姦。
其中賴○○於強姦張女後，先持上開不明槍枝，至該棟公寓之一
樓外把風。迨同日凌晨四時三十分許，張女之男友陳○○駕車返
回上開住處，正開啟房間，見房內反鎖，呼叫張女亦無反應。此
時賴○○自四、五樓樓梯間尾隨而至，持該槍枝押住陳○○，並
與屋內之朱○○將陳○○推入房內，由該不詳姓名之男子持開山
刀砍傷陳○○頭、手多處（傷害部分亦據陳○○於第一審撤回告
訴）後，揚長而去，嗣經警循線查獲等情。因而撤銷第一審關於
強劫而強姦、違反槍彈藥刀械管制條例及傷害部分之判決，改
判論處上訴人等共同強劫而強姦與共同以非法之方法剝奪人之行
動自由二罪刑，固非無見。
惟查：(一)按第二審法院，應就原審判決經上訴部分調查之，刑事訴訟法第三百六十六
條定有明文。故除未經上訴部分與上訴部分為實質上或裁判上一罪關係外，第二審法
院不得就未經上訴部分而為審判。本件第一審判決，並未對檢察
官起訴之上開由賴○○持不明槍枝押住被害人陳○○，再由屋內
之朱○○及不詳姓名男子，三人合力將陳○○推入房內，並將之
推倒於床上，再以棉被矇住，而剝奪陳○○行動自由之部分加以
審判，此詳核第一審判決書自明。而第一審法院檢察署檢察官不
服第一審判決，提起上訴，亦未對此第一審漏未判決部分上訴，
此有該署檢察官上訴書可按。依首開說明，除上開未經上訴之賴
○○、朱○○及不詳姓名男子剝奪陳○○行動自由部分，與檢察
官上訴之強劫而強姦部分有實質上或裁判上一罪關係外，原審法
院不得就該剝奪陳○○行動自由部分加以審判。茲原審法院既認
上訴人等上開業經上訴之強劫而強姦部分與未經上訴之剝奪陳○
○行動自由部分並無方法結果之關係，而係犯意各別、行為互異
之數罪併罰情形，竟仍對未經上訴之剝奪人之行動自由部分加以
審判，顯屬違誤。又按原判決認定上訴人等上開剝奪陳○○行動
自由，係因賴○○於強劫強姦被害人張女得逞後，即先至上開公
寓之一樓外把風，俾朱○○及不詳姓名男子繼續強姦。嗣因陳○
○返回該處，始將之剝奪行動自由云云。如果所認無誤，則上訴
人之剝奪陳○○行動自由，是否與渠等所犯之強劫而強姦犯行無
方法結果之牽連關係﹖非無研求之餘地。原審未詳予深入查究審
認，遽謂其間無方法結果之關係云云，尚嫌速斷。(二)上訴人等辯
護人於原審中所提出之「鐵灰色」及「銀灰色」烤漆顏色樣本（
見原審重上更(四)卷第四五頁），由肉眼之觀察，似可看出其間顏
色明顯之不同。原審未說明其依據何在﹖即遽謂陳○○所指「銀
灰色」與證人莊○○所指「鐵灰色」之差異，僅係描述上之不同
，二人所指應係相同之顏色云云，尚屬臆斷。且鐵灰色之轎車，
於深夜在水銀路燈照射下，是否可能被認係銀灰色﹖並非不能由
專業人士或由專屬鑑定機關鑑定之。又上訴人在原審提出之鐵灰
色烤漆樣本已近黑色，是否為通常所謂之鐵灰色﹖上訴人承租之
車輛是否與上開樣本相同﹖抑為較淺之色而易與銀灰色之烤漆樣
本混淆亦待查明。原審未予深入查究，遽行判決，亦有調查未盡
之違法。上訴意旨指摘原判決不當，非無理由，應認仍有發回更
審之原因。
據上論結，應依刑事訴訟法第三百九十七條、第四百零一條，判決如主文。
中      華      民      國    八十六    年      六      月      五      日
                              最高法院刑事第十庭
                                  審判長法官  吳  雄  銘
                                        法官  池  啟  明
                                        法官  陳  宗  鎮
                                        法官  石  木  欽
                                        法官  吳  火  川
      右正本證明與原本無異
                                              書  記  官
中      華      民      國    八十六    年      六      月     十二     日
                                                                        Ｅ